【裁判字號】    99,交聲更,20
【裁判日期】    991025
【裁判案由】    違反道路交通管理處罰條例聲明異議
【裁判全文】
臺灣臺北地方法院交通事件裁定        99年度交聲更字第20號
原處分機關  臺北市交通事件裁決所
異  議  人
即受處分人  甲○○
上列異議人即受處分人因違反道路交通管理處罰條例案件，對於
臺北市交通事件裁決所於民國96年11月1日所為之處分（原處分
案號：北市裁三字第裁22-AOOWF6100號）聲明異議，經本院於99
年6月15日以99年度交聲字第453號裁定後，異議人提起抗告，經
臺灣高等法院於99年7月9日以99年度交抗字第1512號裁定撤銷原
裁定，並發回本院更為裁定，本院裁定如下:
    主  文
原處分撤銷。
甲○○不罰。
    理  由
一、按汽車駕駛人，行經有燈光號誌管制之交岔路口闖紅燈者，
    處新臺幣1,800 元以上5,400 元以下罰鍰，並記違規點數3
    點，道路交通管理處條例第53條第1項、第63條第1項第3款
    ，固分別定有明文。惟公務員掣單舉發違反道路交通管理處
    罰條例所列之違規事實，本質上固為行政處分，係公務員基
    於職務上之權力，依法就特定之具體事件所為之具公法上效
    果之單方面行政行為，但此所謂公務員為公法上行為具有公
    信力之原則，不僅該行政行為所本之事實非與證據或常理不
    符，且其形式上，及其所本以裁法之證據，均須為正確無誤
    者，該行政行為方可被推定為真正，其據以依法處分之事實
    認定乃得認為正確無誤。
二、原處分意旨略以：本件異議人即受處分人甲○○於96年9 月
    21日8時54分許駕駛車號4427-EF號自小客車，行經臺北市○
    ○○路○段284巷口時，有闖紅燈之違規事實，當場製作掌電
    字第A00WF6100號舉發違反道路交通管理事件通知單，異議
    人拒絕簽收，而由舉發員警張元閣記載於上開通知單上。嗣
    異議人不服，於違規當日即96年9月21日向臺北市交通事件
    裁決所遞交交通違規案件陳述書；臺北市交通事件裁決所函
    轉原舉發單位查處，並於96年10月17日以北市警中正二分交
    字第09631138400號函復本件攔停稽查舉發無誤，所持陳述
    理由，不符阻卻免罰要件；臺北市交通事件裁決所復於96年
    11月1日以北市裁三字第裁22-A00WF6100號舉發道路交通管
    理事件裁決書以異議人有駕車行經有燈光號誌管制之交岔路
    口闖紅燈之違規事實，裁處異議人新臺幣2,700元，並記違
    規點數3點。嗣因本件裁決書未於公路監理系統登錄送達，
    臺北市交通事件裁決所乃另於99年2月26日以北市裁催字第
    裁22-A00WF6100號舉發道路交通管理事件裁決書為前開之裁
    罰，異議人不服並於99年3月18日聲明異議，此有異議人聲
    明異議狀、臺北市政府警察局掌電字第AOOWF6100號舉發違
    反道路交通管理事件通知單、臺北市交通事件裁決所99 年2
    月26日北市裁催字第裁22-AOOWF6100號舉發道路交通管理事
    件裁決書、臺北市交通事件裁決所96年11月1日北市裁三字
    第裁22-AOOWF6100號舉發道路交通管理事件裁決書、臺北市
    交通事件裁決所交通違規案件陳述書、臺北市政府警察局中
    正第二分局96年10月17日北市中正二分交字第09631138400
    號函等在卷可稽（見99年度交聲字第453號卷，第3～7頁、
    第10～13頁）。
三、異議人聲明異議意旨略以：（一）舉發員警本人並未親眼目
    睹事發狀況；（二）現場指揮交通之義警指揮手勢不明確；
    （三）異議人駕車行經系爭路段時因車流量甚大，通過該路
    段時燈號剛好轉換，故欲將汽車往右側巷口安全島方向停靠
    ，以利284巷駛出之機車順利行進，並未闖紅燈，爰聲明異
    議，請求撤銷原處分等語。
四、經查：
（一）按法院受理交通事件，準用刑事訴訟法之規定，道路交通
      管理處罰條例第89條前段定有明文。而犯罪事實應依證據
      認定之，無證據不得認定犯罪事實，又不能證明被告犯罪
      者，法院應諭知無罪之判決，刑事訴訟法第154條第1項、
      第301第1項，亦分別定有明文。而認定犯罪事實所憑之證
      據，雖不以直接證據為限，間接證據亦包括在內，然而無
      論直接或間接證據，其為訴訟上之證明，須於通常一般之
      人均不致有所懷疑，而得確信其為真實之程度者，始得據
      為有罪之認定，倘其證明尚未達到此一程度，而有合理之
      懷疑存在以致事實審法院無從取得有罪之確信時，應由法
      院為諭知被告無罪之判決，最高法院76年臺上字第4986號
      刑事判例意旨參照，於法院審理行為人違反道路交通管理
      處罰條例事件時亦有其適用。易言之，法院於審理行為人
      違反道路交通管理處罰條例案件，當證據調查程序踐行完
      畢而為事實認定時，如就原處分機關所認定之行為人違規
      之事實仍有合理之訴訟上懷疑，而無法百分之百確信行為
      人確有該當於道路交通管理處罰條例各該處罰條文之構成
      要件事實時，即應依訴訟上之待證事實「倘有懷疑，則從
      被告之利益作解釋」之證據法則，作對受處分人有利之認
      定。
（二）本件異議人駕駛上開車輛，於前揭時間行經系爭路段，此
      為異議人所是認，而舉發員警即證人張元閣對於如何知悉
      異議人有闖紅燈之事實，以及攔停地點是否為實際違規處
      所到庭具結證稱：「當天我在執行指揮交通勤務，我聽到
      義交說有部車輛不聽他指揮而闖紅燈，...... （略）我
      聽到後就把這部車輛攔停到旁邊」、「（問：你是在何處
      攔到這部車？）羅斯福路三段316號巷口」、「（問：依
      據中正第二分局96年10月17日北市警中正二分交字第0963
      1138400號函文，該車是在經過三段284巷口時闖紅燈，是
      否如此？）是，我攔他下來跟他闖紅燈的地方有一段距離
      」、「而且往台北車站出發走羅斯福路往景美方向，先到
      284巷再到316巷，受處分人當時是直走羅斯福路在284巷
      口闖紅燈」、「（問：你站在316巷那邊，有看到受處分
      人闖紅燈的情形嗎？）我沒有看到，我是聽到義交跟我講
      ，我才攔他」（見99年度交聲字第453號卷，第22頁～22
      頁反），則異議人指稱舉發員警當日並未親眼目擊異議人
      有闖紅燈之違規事實堪信為真，尚難以證人前揭證述遽為
      受異議人不利之認定。再者，依據證人張元閣親自繪製之
      現場圖以觀（見99年度交聲字第453號卷，第25頁），羅
      斯福路三段284巷與同路段316巷相距甚遠，且該地點位於
      人車往來頻繁之公館商圈，人聲嘈雜，則若證人於上述舉
      發時間係於羅斯福路三段316巷執行勤務，而輔助交通警
      察執行勤務之義交同仁係於該路段284巷目擊異議人有違
      規事實，則依照兩巷口間之距離，輔以證人結證指稱：「
      （問：依照你今天所繪製之現場圖，義交當時人是站在羅
      斯福路的對向車道旁？）我只是畫出羅斯福路單邊車道，
      以及新生南路的方向，事實上義交當時是站在羅斯福路中
      央安全島那邊，不是在對向車道路旁」、「（問：義交有
      用什麼器材輔助跟你講這些話？）我們距離不算很遠，他
      講話我聽得到，我沒有使用別的器材」（見99年度交聲字
      第453號卷，第22頁反面），則義交所站位置若同證人所
      言距離不算很遠，然該位置距離異議人違規地點已有相當
      距離，則是否仍可依此位置及方向清晰分辨異議人行經本
      件舉發地點284巷口時有闖越紅燈之行為，即有所疑；此
      外，目擊異議人有闖紅燈事實之人為執行交通輔助勤務之
      義交，渠就本身親身經歷所為之證述，屬本件重要之證據
      方法，然依證人張元閣表示已無法確認當天執行輔助勤務
      之義交為何人（見99年度交聲字第453號卷，第22頁反面
      ），則異議人究竟有無違規闖紅燈行為，即難謂明確而仍
      有疑義甚明。故依「倘有懷疑，應從被告之利益作解釋」
      之證據法則，自應為有利於受處分人之認定。
五、綜上所述，本件異議人堅決否認有於上述時間於系爭路段有
    闖紅燈之違規事實，尚非無據，依照原舉發機關所依據之事
    實，雖非與證據或常理不符，惟其形式上，及其所本以裁法
    之證據，不能被認為正確無誤，本件自應為有利於異議人之
    認定，不能遽予處罰。從而本件異議意旨為有理由，自應由
    本院將原處分撤銷，改諭知異議人不罰，以資適法。
據上論斷，依道路交通案件處理辦法第20條前段，裁定如主文。
中    華    民    國    99    年    10    月    25    日
                  交通法庭法  官  黃程暉
以上正本證明與原本無異。
如不服本裁定，應於裁定送達後5日內向本院提出抗告狀。
                          書記官  高菁菁
中    華    民    國    99    年    10    月    25    日

司法院資訊處製作；財團法人民間司法改革基金會備份。
